臺灣高雄地方法院民事判決
111年度鳳小字第214號
原      告  唐敬宸  
被      告  陳晟瑋  
訴訟代理人  周奕宇  
上列當事人間請求侵權行為損害賠償(交通)事件，本院於民國11
1年5月6日言詞辯論終結，判決如下：
    主      文
一、被告應給付原告新臺幣（下同）4萬4,381元。
二、原告其餘之訴駁回。
三、訴訟費用1000元由被告。
四、本判決第一項得假執行。
    事實及理由
一、原告主張：伊所有車號為000-0000號自用小客車（下稱系爭
    車輛）由訴外人陳俐君於110年4月11日22時許沿高雄市○○區
    ○○路○○○○○○○於○○路00號房屋（下稱系爭房屋）前，被告於1
    10年4月12日7時20駕駛車號為0000-00自用小客車（下稱肇
    事車輛）行經系爭房屋前，因眼鏡掉落，撿拾眼鏡時造成肇
    事車輛往右偏移而不慎擦撞系爭車輛，系爭車輛之左側車身
    因而受損，系爭車輛之修復費用為7萬6,000元，為此，爰依
    民法侵權行為之法律關係提起本件訴訟等語。並聲明：被告
    應給付原告7萬6,000元。
二、被告則以：伊就本件交通事故因負過失責任不爭執，惟原告
    亦有違反道路交通安全規則第112條第2項之違規行為，原告
    應負3成之與有過失責任，且原告僅提出修復費用之估價單
    ，並未提出發票等語，資為抗辯。並聲明：原告之訴駁回。
三、本院得心證之理由：
㈠、按因故意或過失、不法侵害他人之權利者，負損害賠償責任
    ；汽車、機車或其他非依軌道行駛之動力車輛，在使用中加
    損害於他人者，駕駛人應賠償因此所生之損害，但於防止損
    害之發生，已盡相當之注意者，不在此限，民法第184條第1
    項前段、第191條之2分別定有明文。經查，原告主張之事實
    ，業據其提出道路交通事故初步分析研判表、道路交通事故
    現場圖、道路交通事故照片、行照及估價單為證（本院卷第
    17至23、39至43頁），亦有本院向高雄市政府警察局交通警
    察大隊調閱之本件交通事故資料核閱屬實（本院卷第47至68
    頁），且為被告所不爭執，堪信原告主張之事實為真。本件
    被告既因使用汽車中加損害於系爭車輛，致系爭車輛受損，
    復難認被告對於防止損害之發生已盡相當之注意，被告之過
    失行為與系爭車輛之車損結果，亦有相當因果關係，是被告
    應就本件事故所生系爭車輛之損害負損害賠償責任。
㈡、次按不法毀損他人之物者，被害人得請求賠償其物因毀損所
    減少之價額，民法第196條亦有明文；又依上開規定請求賠
    償物被毀損所減少之價額，得以修復費用為估定之標準，但
    以必要者為限（例如：修理材料以新品換舊品，應予折舊）
    ，最高法院77年度第9次民事庭會議決議參照。故債權人所
    得請求者既為回復原狀之必要費用，倘以維修費用為估定其
    回復原狀費用之標準，則修理材料以新品換舊品時，即應予
    折舊。而關於固定資產折舊率又可分為平均法及定率遞減法
    。所謂平均法係以固定資產成本減除殘價後之餘額，按固定
    資產耐用年數表規定之耐用年數平均分攤，計算其每期折舊
    額，定率遞減法係以固定資產每期減除該期折舊額之餘額順
    序作為各次期計算折舊之基數，而以一定比率計算其折舊額
    。是依損害賠償之目的在於填補被害人實際損害之目的而言
    ，應採用平均法計算折舊，較為公允。查原告提出之估價單
    記載修復費用為7萬5,527元，其中工資費用3萬2,312元、零
    件費用4萬3,215元，被告雖以原告並未提出發票等語置辯，
    惟原告已提出估價單為證，足證其因系爭車輛之損害而受有
    損失，故被告此部分之抗辯並無理由。揆諸首揭規定，其中
    新零件更換舊零件之零件折舊部分非屬必要費用，仍應予扣
    除。而系爭車輛係106年5月出廠（本院卷第39頁），迄本件
    交通事故發生時即110年4月12日，已使用4年（不滿1 個月
    者以1 月計），依行政院所頒固定資產耐用年數表及固定資
    產折舊率表，自用小客車之耐用年數為5年，則零件扣除折
    舊後之修復費用估定為1萬4,405元【計算方式：1.殘價＝取
    得成本÷( 耐用年數＋1)即43,215÷(5+1)≒7,203（小數點以下
    四捨五入）；2.折舊額 ＝(取得成本－殘價)×1/（耐用年數）
    ×（使用年數）即(43,215－7,203) ×1/5×（4+0/12）≒28,810
    （小數點以下四捨五入）；3.扣除折舊後價值＝（新品取得
    成本－折舊額）即43,215－28,810＝14,405】，另加計毋庸折
    舊之工資費用3萬2,312元，系爭車輛之修復費用應為4萬6,7
    17元【計算式：14,405元＋3,2312元=46,717元】，逾此範圍
    之部分，則不應准許。
㈢、按損害之發生或擴大，被害人與有過失者，法院得減輕賠償
    金額或免除之，民法第217 條第1 項定有明文。此項規定之
    目的，在謀求加害人與被害人間之公平，故在裁判上法院得
    以職權減輕或免除之（最高法院85年台上字第1756號判決意
    旨參照）。又民法第217 條第1 項過失相抵之責任減輕或免
    除，非為抗辯，而為請求權一部或全部之消滅，故過失相抵
    之要件具備時，法院得不待當事人之主張，逕以職權減輕賠
    償金額或免除之（最高法院107 年度台上字第773 號判決參
    照）。又汽車停車時應依車輛順行方向緊靠道路邊緣，其前
    後輪胎外側距離緣石或路面邊緣不得逾40公分，道路交通安
    全規則第112條第2項有明文可參。查，本件交通事故之肇事
    原因除被告駕駛肇事車輛不慎擦撞系爭車輛外，系爭車輛停
    放於路旁亦有前後輪胎外側距離路面邊緣50公分，顯然系爭
    車輛有停放路邊有違反上開道路交通安全規則之情，此有道
    路交通事故初步分析研判表在卷可證(本院卷第17頁)。是本
    院審酌兩造違規之情節及過失之輕重等情，認被告應就本件
    事故負擔95％之過失責任，而原告應負5％之責任，故被告應
    賠償原告金額為4萬4,381元（計算式：46,717元×95％＝44,38
    1元，小數點以下四捨五入）
四、綜上所述，原告依民法侵權行為之法律關係，請求被告給付
    4萬4,381元，為有理由，應予准許，逾此範圍之請求，則無
    理由，應予駁回。
五、本件係就民事訴訟法第436 條之8 適用小額訴訟程序所為被
    告敗訴之判決，依同法第436 條之20規定，由本院依職權宣
    告假執行。
六、本件事證已臻明確，兩造其餘之攻擊或防禦方法及未經援用
    之證據，經本院斟酌後，認為均不足以影響本判決之結果，
    爰不逐一詳予論駁，併予敘明。
七、本件應適用小額訴訟程序，依民事訴訟法第436 條之19第1
    項規定，法院為訴訟費用之裁判時，併確定訴訟費用額為1,
    000 元。另原告之訴雖一部有理由、一部無理由，然因原告
    確有提起本件訴訟必要，且起訴後應徵之裁判費至少為1,00
    0 元（民事訴訟法第77條之13規定參照），是本院認應依民
    事訴訟法第79條規定，酌量情形由被告全部負擔。
中　　華　　民　　國　　111 　年　　5 　　月　　9 　　日
          　　　　鳳山簡易庭  法　　官  林育丞
以上正本係照原本作成。
民事訴訟法第436條之24第2項：對於本判決之上訴，非以違背法
令為理由，不得為之。
如對本判決上訴，須於判決送達後20日內向本院提出上訴狀，並
須表明原判決所違背之法令及其具體內容與依訴訟資料可認為原
判決有違背法令之具體事實之上訴理由（均須按他造當事人之人
數附繕本）。
中　　華　　民　　國　　111 　年　　5 　　月　　9 　　日
                              書 記 官  陳冠廷